【裁判字號】    94,訴,771
【裁判日期】    950327
【裁判案由】    違反洗錢防制法
【裁判全文】
臺灣雲林地方法院刑事判決               94年度訴字第771號
公  訴  人  臺灣雲林地方法院檢察署檢察官
被      告  甲○○
                      樓之8
            丙○○
前二人共同
選任辯護人  陳沆河律師
上列被告因違反洗錢防制法案件，經檢察官提起公訴（94年度偵
字第961 號），本院判決如下：
    主  文
甲○○、丙○○共同收受他人因重大犯罪所得財物，甲○○處有
期徒刑壹年，緩刑參年；丙○○處有期徒刑壹年貳月。
    事  實
一、丙○○及甲○○為夫妻關係，其等共同經營設在雲林縣斗六
    市○○路○ 段211 號7 樓之7 、8 之「晟昱國際有限公司」
    （下稱晟昱公司）及實際設在斗六市○○路○ 段211 號7 樓
    之6 之「裕群砂石有限公司」（下稱裕群公司）。惟因經營
    事業負債甚多，無力償還，又裕群公司因取得台灣糖業股份
    有限公司（下稱台糖公司）土石採取契約，須繳交新臺幣（
    下同）2000萬元保證金等情，致資金調度困難，需款孔急，
    詎丙○○、甲○○2 人竟明知乙○○、陳淑貞於民國（下同
    ）93年7 月28日中午，在斗六市歐悅汽車旅館內所交付之現
    金40萬元及如附表所示由臺灣中小企業銀行文昌分行於93年
    7 月23日簽發、付款人為台灣銀行高雄分行、帳號00000000
    000-0 號之面額總計為1160萬元支票9 張，係張錫銘等人於
    93年7 月2 日，在台南縣佳里鎮○○路312 號附近綁架楊尚
    書後，以擄人勒贖重大犯罪所得之部分贖款，猶共同基於洗
    錢之犯意聯絡，而收受之。嗣丙○○、甲○○將該現金40萬
    元用於購買原料及支付運費，而附表所示之9 張支票則由甲○○於93年8 月2 日，至台灣銀行高雄分行先行開立帳號
    000-000-00000-0 號帳戶後，再將該9 張支票提示，復於同
    日將兌現後之金額，分別匯款160 萬元、1000萬元至丙○○
    、裕群公司設在第一銀行斗六分行之00 0-00-000000號、
    000-00-000000 號帳戶內，繼又將丙○○上揭帳戶內之160
    萬元匯入晟昱公司設在第一銀行斗六分行帳號027483號支票
    存款帳戶內，用以給付票款；另將裕群公司上揭帳戶內之
    1000萬元，部分用於給付貨款，部分匯入丙○○設在第一銀
    行斗六分行帳號015841號支票存款帳戶內，用以給付票款。
    嗣為警循線於93年11月1 日，持臺灣臺南地方法院檢察署檢
    察官拘票拘提丙○○、甲○○到案查獲。
二、案經嘉義市警察局移送臺灣臺南地方法院檢察署陳請臺灣高
    等法院臺南分院檢察署檢察長令轉臺灣雲林地方法院檢察署
    檢察官偵查起訴。
    理  由
一、訊據被告丙○○、甲○○固均坦承於上揭時、地，收受乙○○、陳淑貞所交付之如附表所示面額共計1160萬元之支票9
    張及現金40萬元，並由被告甲○○持該支票至台灣銀行高雄
    分行提示兌現，再分別轉匯入被告丙○○、裕群公司、晟昱
    公司設於第一銀行斗六分行之帳戶內，供作給付貨款或票款
    等情無訛。惟皆矢口否認涉有違反洗錢防制法之犯行，被告
    丙○○辯稱：「帳戶不是我們提供的，我們是收洪峰文提供
    台支的支票，然後到高雄匯入我們所開立的帳戶，然後才要
    轉到我們自己公司的戶頭裡面使用，這筆錢是我們自己要用
    的。只是很單純的拿台支的支票去領錢然後再匯回公司使用
    ，我們並沒有提供帳戶給洪峰文使用」；被告甲○○辯稱：
    「這只是要跟洪峰文之間一個正常的砂石買賣而已，我們也
    不知道洪峰文的錢是如何來的」；另辯護意旨略以：(一)被告
    二人不知洪峰文之金錢來源有問題。(二)被告並非提供帳戶予
    洪峰文使用。(三)被告並非知道洪峰文與張錫銘涉及綁架之事
    件。(四)被告如知金錢來源有問題，即不會自行開戶存入自己
    帳戶內，蓋此易遭查獲等語。
二、認定犯罪事實所憑之證據及認定之理由
  (一)查張錫銘、張宏吉、林國忠、陳進雄等4 人共同基於意圖勒
    贖而擄人之犯意聯絡，於93年7 月2 日上午7 時許，由張錫
    銘駕駛懸掛偽造之GL-0135 號牌之BMW 廠牌760 型式自用小
    客車，搭載林國忠、張宏吉、陳進雄等人，分持手槍、步槍
    、子彈，至臺南縣佳里鎮○○路3 之2 號揚尚書住處附近守
    候。同日中午12時20分許，楊尚書駕駛車牌號碼3M-1857 號
    自用小客車外出，張錫銘等人隨即駕車尾隨，途經臺南縣
    176 縣道七股鄉○○路段時，林國忠等人即以手槍射擊楊尚
    書駕駛之自用小客車輪胎、引擎蓋等處，迫令楊尚書停車後
    ，強押楊尚書進入張錫銘所駕駛之該自用小客車內，並將楊
    尚書藏置臺南縣東山鄉山區工寮及嘉義縣達邦村山區工寮。
    嗣張錫銘等人經與楊尚書家人多次聯絡，楊尚書之兄楊豐文
    於93年7 月18日凌晨3 時許，在不詳地點，經由不明人士交
    付3600萬元贖金予張錫銘等人，張錫銘等人於取贖後之同日
    晚上8 時許，在臺南縣東山鄉某處，始將楊尚書釋放。繼之
    張錫銘、張宏吉、林國忠、陳進雄又共同基於隱匿因自己重
    大犯罪所得財物之犯意聯絡，於93年7 月19日凌晨1 時許，
    在高雄縣湖內鄉○○○路40巷3 弄40號處，約李金成轉知乙○○前往高雄縣大寮鄉○○路○段104 巷186 弄9 之1 號會
    面，而將上揭贖款中之2250萬元交予乙○○。乙○○於取得
    該贖款後，與李金成、陳淑貞、陳志強共同基於隱匿因他人
    重大犯罪所得財物之犯意聯絡，連夜將該筆2250萬元攜至屏
    東縣泰武鄉武潭村山區工寮，將綑綁贖款之繩子及紙條剪開
    ，再以橡皮筋重新綑綁，並分裝為三袋後，由陳淑貞於同日
    下午2 時44分許，將其中贖款1210萬元交陳翠暇騎乘機車搭
    載李金成，至高雄市三民區○○○路116 號臺灣中小企業銀
    行大昌分行，分別存入陳翠暇、黃子玲、黃敏華、黃珮菁在
    該行之帳戶內，其餘贖款則由乙○○保管。乙○○、陳淑貞
    復於93年7 月23日上午11時許，囑陳翠暇至臺灣中小企業銀
    行大昌分行將該存入之贖款中之1160萬元以附表所示之支票
    方式提領，再由乙○○、陳淑貞於93年7 月28日，在斗六市
    歐悅汽車旅館內交付之該9 張支票及現金40萬元等犯行。業
    經臺灣臺南地方法院於94年9 月19日，以93年度重訴字第28
    號判處林國忠犯擄人勒贖等罪，應執行無期徒刑；乙○○、
    陳淑貞則係共同掩飾他人因重大犯罪所得財物，乙○○處有
    期徒刑2 年，陳淑貞處有期徒刑1 年6 月等情，有該刑事判
    決書附卷可參。而被告丙○○、甲○○於取得乙○○、陳淑
    貞所交付之支票後，甲○○即於93年8 月2 日，至台灣銀行
    高雄分行先行開立帳號000-000-00000-0 號帳戶後，再將該
    9 張支票提示，復於同日將兌現後之金額，分別匯款160 萬
    元、1000萬元至丙○○、裕群公司設在第一銀行斗六分行之
    000-00-000000 號、000-00-000000 號帳戶內，繼又將丙○○上揭帳戶內之160 萬元匯入晟昱公司設在第一銀行斗六分
    行帳號027483號支票存款帳戶內，用以給付票款；另將裕群
    公司上揭帳戶內之1000萬元，部分用於給付貨款，部分匯入
    丙○○設在第一銀行斗六分行帳號015841號支票存款帳戶內
    ，用以給付票款等情，業據被告丙○○、甲○○於警詢、檢
    察官訊問及於本院審判中坦承不諱，並有如附表所示之支票
    影本9 張（臺南地檢署偵卷第20-23 頁）、被告丙○○之第
    一銀行000-00-000000 號帳戶存摺影本1 份（臺南地檢署偵
    卷第48-51 頁）、裕群公司之第一銀行000-00-000000 號帳
    戶存摺影本1 份（臺南地檢署偵卷第46-47 頁）、台灣銀行
    高雄分行匯款單影本2 張、台灣銀行存摺影本（臺南地檢署
    偵卷第42、43、52頁）、第一銀行存摺類存款取款憑條、支
    票等影本（臺南地檢署偵卷第83-131頁）、第一銀行存款明
    細分類帳、支票存款對帳單、支票存根、轉帳傳票、存摺存
    款存入憑條等影本（雲林地檢署偵卷第43-89 頁、第102-20
    1 頁）、台糖公司土石採取契約書、保證金收據、承租土地
    費用收據、繳納保證金繳款書等影本（本院卷內）在卷可佐
    。顯然被告丙○○、甲○○自乙○○、陳淑貞所取得如附表
    所示之支票9 張及現金40萬元，確係張錫銘等人因犯擄人勒
    贖之重大犯罪所得之財物，而被告丙○○、甲○○係為所經
    營企業舒困之用，而予收受使用等情，堪認為真。
  (二)被告丙○○、甲○○於收受乙○○、陳淑貞交付如附表所示
    之9 張支票及現金40萬元時，已知該筆款項係他人因重大犯
    罪所得之財物，茲分述理由如下：
    1.就被告丙○○、甲○○如何結識乙○○、陳淑貞之情形，
      被告丙○○93年11月2 日之警詢中供稱：「是今年6 月中
      旬，在我的砂石場經朋友介紹認識，．．」、「（乙○○
      來找）有好幾次，但第一次他經朋友帶來砂石場時，有夥
      同4 、5 名男子，其中有李金成、張錫銘、林國忠另一名
      不詳男子等人，有進入辦公室，另外於外面2 部車上（
      ISUZU 草綠色、另一部賓士或BMW 顏色不詳）還有人在警
      戒，至於有多少人就不知道，當我進入時他們就已經在辦
      公室等我，我看見林國忠身穿防彈衣，腳穿戰鬥靴，手持
      無線電，場面很奇怪，於是我就與乙○○到2 樓談論砂石
      細節問題」等語；又於同日檢察官訊問中稱：「我和乙○○是在今年6 月經由朋友周盟川介紹認識，周盟川幾次邀
      我到高雄和乙○○喝酒，我都沒有去。在93年6 月中，周
      盟川帶乙○○、張錫銘、林國忠等一批人過去我的砂石場
      ，他們共開二部車前來，．．」等語；於93年11月18日檢
      察官訊問中則稱：「他（指乙○○）有提到若在開採案開
      始開採後若有黑道問題，他們會替我處理」、「他們都穿
      如黑色的衣服，林國忠有穿背心，我們砂石場出入口有2
      台車在那裡，引擎還發動著，車上有人在」等語；於93年
      3 月17日檢察官訊問中稱：「答：有一天中午我與甲○○
      在斗六市街上，一個友人周盟川打電話給我，說有友人要
      來我林內鄉的砂石場泡茶，我們就回砂石場。我們到砂石
      場的時候，他們已經在裡面泡茶了，他們一邊泡茶一邊聊
      天，裡面我原先只認識周盟川，後來周盟川就引見乙○○
      ，而乙○○是之前周盟川就有多次向我提起他的名字，要
      我一起去高雄找他，但我都沒有去，因為周盟川是在道上
      混的，我不想認識他的友人，直到這一次周盟川直接帶乙○○來，我才比較有印象。．．」等語。而被告甲○○則
      於93年年11月2 日警詢中供稱：「第一次認識是乙○○於
      93 年6月中旬某天中午，透過斗六市人叫周盟川介紹至我
      們所經營晟昱砂石場，地址雲林縣林內鄉烏塗村和興1 號
      之3 找我們，由周盟川先帶乙○○至我們砂石場，我與先
      生從斗六市過去砂石場時即看見除周盟川、乙○○外還有
      3 、4 名不詳男子在我們砂石場內泡茶，乙○○經周盟川
      介紹讓我先生認識，當時我、與先生丙○○均在場，．．
      」；於同日檢察官訊問中稱：「今年6 月中旬（認識乙○○）」、「乙○○曾帶他（指陳淑貞）來找過我」等語。
      均核與證人張錫銘於94年7 月26日檢察官訊問中具結證稱
      ：伊於93年6 月中旬，曾與乙○○、林國忠等人前往雲林
      縣林內鄉烏塗村和興1 號之3 晟昱砂石場與被告丙○○、
      甲○○見面，當時係由乙○○與被告等談論砂石場之事，
      聽聞被告丙○○夫婦為開採台糖陸砂案，有資金及社會問
      題，乙○○有答應要為其等解決，其等就是要籌措砂石場
      資金而已等語；另乙○○於本院審判中則證稱：伊係經由
      周盟川帶領前往被告等經營之砂石場，同行尚有李金成、
      張錫銘、林國忠等人等語相符。顯見被告丙○○、甲○○
      係經由混跡黑道之周盟川而結識乙○○，乙○○復承諾願
      代為解決採砂後之黑道問題，又依當時之人物情景於客觀
      上亦足使人相信乙○○等人疑屬欲行或從事重大犯罪之人
      ，應可認定。
    2.93年7 月26日上午，張錫銘、張宏吉、林國忠、陳進雄等
      4 人在高雄縣大寮鄉與前往緝捕之警方發生槍戰，嗣經警
      逮捕林國忠，而張錫銘、張宏吉、陳進雄等3 人則乘隙逃
      逸等情，有上揭臺灣臺南地方法院刑事判決書可參，又當
      日張錫銘等人與警對峙之戰槍實景，並廣經電視及報紙大
      幅報導及刊載，為眾所周知之事。此訊之被告丙○○於93
      年11月2 日之警詢中供稱：「張錫銘、林國忠2 人是於高
      雄縣大寮鄉槍戰發生後，新聞報導後才知道他們2 人真實
      身份，另李金成是認識不久就知道他的名字」等語。又被
      告甲○○於同日之警詢中亦稱：「（經警提示照片）編號
      2 是林國忠、編號3 是張錫銘、編號4 乙○○、編號6段
      樹文；林國忠、乙○○、段樹文本人我均見過面，但張錫
      銘是在電視上看過」等語，堪認被告丙○○、甲○○就此
      當有所知。而被告丙○○、甲○○收取乙○○、陳淑貞交
      付之如附表所示9 張支票及現金40萬元，係在張錫銘等人
      與警發生槍戰後2 日之同年月28日，衡之常情，被告丙○○、甲○○應可想見乙○○既曾偕同涉及重大犯罪之張錫
      銘等人來訪於前，復於初識未久，且無深厚交誼之關係下
      ，驟然提供巨額資金供為無償使用，其顯然係有重大犯罪
      不法所得之嫌，然被告丙○○、甲○○竟均推稱一無所知
      云云，實難以採信。
    3.被告丙○○、甲○○係在斗六市歐悅汽車旅館內取得乙○○、陳淑貞所交付如附表所示之9 張支票及現金40萬元，
      依被告甲○○於93年11月2 日供述之情節為：「在7 月28
      日早上，乙○○打電話給我說他下來找我，並且要在我們
      這裡過夜，且說他那裡有1000多萬元要借我，並順便帶來
      給我們，當天我就安排斗六市一家歐悅汽車旅館（大學路
      上）讓他們住，他們來斗六市我們夫婦二人就直接帶他們
      至汽車旅館，．．」；同日檢察官訊問中則稱：「他（指
      乙○○）跟我說要住在斗六汽車旅館，要我幫他找，我就
      找了一家歐悅汽車旅館。我跟先生到汽車旅館找他拿」等
      語。另被告丙○○於93年11月2 日警詢中供稱：「7 月底
      某日中午雙方約在斗六市歐悅汽車旅館見面，乙○○夫妻
      二人當面交付台灣銀行高雄分行支票1160萬元及現金40萬
      元，共1200萬元給我，作為開採資金」；同日檢察官訊問
      中則稱：「約在93年7 月底，乙○○及他太太陳淑貞約我
      在斗六市歐悅汽車旅館見面，之後段樹文及另一名手下前
      來，乙○○就拿台支9 張出來交給我及我太太，另陳淑貞
      又從皮包拿出40萬元給我。他共拿到我1200萬元，我要和
      他簽約，他說不用，之前我有幾次去高雄催他，看錢籌得
      怎樣，他說的一段時間就有錢了」等語。以此等交付「借
      款」之方式觀之，乙○○既曾來過被告夫妻經營之砂石廠
      ，何以不逕自前往被告等經營之營業場所，竟相約隱蔽之
      汽車旅館內交易，其等心態本有可議！又依被告甲○○於
      93年11月2 日警詢中所自承：伊等與乙○○之間共有3 次
      借貸，第1 次係於93年7 月21日，乙○○以陳昭男名義分
      3 筆匯款共200 萬元至被告丙○○於第一銀行斗六分行之
      帳戶內，其2 即為取得本件之支票及現金，第3 次則係於
      93年9 月2 日，向陳淑貞調度100 萬元，由三煜實業公司
      名義匯款100 萬元至被告丙○○於第一銀行斗六分行帳戶
      內等情，顯然乙○○、陳淑貞出借金錢係以匯款為常態，
      亦可取得憑據，然而乙○○、陳淑貞於本件較為高額之借
      款，竟一反常態，自高雄市前來交付金融機構簽發且分為
      9 張之小額支票，其間異常之處，顯背於常理，應在避人
      耳目，故被告丙○○、甲○○謂之正常借貸云云，實不可
      信。
    4.被告丙○○、甲○○向乙○○、陳淑貞取得之該1200萬元
      借貸，並無約定利息，亦無書立借據等情，業據被告丙○○於93年11月2 日警詢及93年11月18日檢察官訊問中供述
      甚明，並經證人乙○○於本院審判中結證屬實。然被告等
      於另2 次向乙○○、陳淑貞借款時，第1 次借款200 萬元
      ，借期約1 個月，還款金額為202 萬5000元，即利息為2
      萬5000元；另1 次借款100 萬元，借期僅有4 日，未給付
      利息等情，為被告甲○○於93年11月2 日警詢中供述甚詳
      。惟乙○○、陳淑貞於本件所提供之資金，據被告丙○○
      於93 年11 月2 日警詢中稱：「乙○○說該筆款項是向朋
      友借調來的」、「乙○○表示如果需要資金時，要求我能
      配合給他，他目前已經拿回200 萬元」等語；又被告甲○○亦於93年11月2 日警詢中稱：「他（指乙○○）說向朋
      友調」、「這1160萬元支票確實乙○○夫婦二人交付給我
      ，他說這些錢是向好幾個朋友借來給我週轉用的」等語。
      則如依被告丙○○、甲○○所言此筆鉅款並非乙○○、陳
      淑貞自有，而係向朋友調用，何以乙○○、陳淑貞未計利
      息，亦無訂明清償期限，此不僅與前例有違，更與常情不
      符。徵之被告丙○○於93年11月18日檢察官訊問中所供：
      「．．．但他（指乙○○）拿錢來是我最困難時，他也未
      向我算利息，只是他告訴我說若他缺錢時就需要還他，．
      ．」等語，顯然被告丙○○、甲○○對於乙○○、陳淑貞
      所交付之資金來源，應有所知，但因需款孔急，為解困境
      ，乃無視於不法，而予收受使用甚明。
    5.證人乙○○於本院審判中證稱張錫銘因擄人勒贖案所取得
      贖款中之2250萬元係交伊保管，但數日後即取回除交付被
      告丙○○、甲○○外之餘款，而張錫銘因逃亡之故，嗣後
      即向乙○○催款，乙○○乃向被告丙○○、甲○○索討，
      被告丙○○、甲○○隨即分次償還共200 萬元予乙○○，
      乙○○再將之轉交張錫銘等情。依此情節，乙○○交付被
      告丙○○、甲○○之1200萬元，顯非單純之借貸關係，而
      係基於洗錢之犯意，由知情之被告丙○○、甲○○先行收
      受使用，他日再行償還，以避查緝至明。否則，乙○○何
      敢擅行將所保管贖金之半，逕行交付他人，又如非取得知
      情之借款人同意得以隨得取款，其將如何應付張錫銘等人
      之催討。是證人乙○○所證，亦適以證明被告丙○○、甲○○對所取得之資金來源，難以諉於無知。
  (三)按洗錢防制法之制定，旨在規範特定重大犯罪不法所得之資
    金或財產，藉由洗錢行為，諸如經由各種金融機關或其他交
    易管道，以提、存或轉匯等方式，轉換成為合法來源之資金
    或財產，以切斷資金與當初犯罪行為之關連性，俾便於隱匿
    其犯罪行為或該資金不法來源或本質，以逃避追訴、處罰。
    而所謂洗錢，係指掩飾或隱匿因自己重大犯罪所得財物或財
    產上利益，及掩飾、收受、搬運、寄藏、故買或牙保他人因
    重大犯罪所得財物或財產上利益之行為。故利用金融機關存
    、提、轉匯至其他帳戶，固係典型之洗錢行為，此外其他掩
    飾、藏匿犯罪所得財物之行為，祇須旨在避免追訴、處罰，
    以掩飾、藏匿犯特定重大犯罪所得財產或利益，使其所得財
    物或利益之來源合法化，藉以切斷資金與當初犯罪行為之關
    連性，亦屬洗錢行為，並不以使用秘密方法，將款項匯至行
    為人認識者之帳戶為限（參見最高法院93年度台上字第904
    號判決意旨）。被告丙○○、甲○○意在供為己用，明知而
    收受乙○○、陳淑貞所交付張錫銘等人因擄人勒贖重大犯罪
    所得之贖款，並將之用於給付貨款或票款之用，嗣後再以其
    他得款償付乙○○轉交張錫銘等人，已足使張錫銘等人所犯
    之特定重大犯罪所得財產來源呈現合法化，並可以斷除資金
    與原犯罪行為之關連性，使之逃避追訴、處罰，其等縱然係
    以自己或所經營之公司帳戶為之，但揆諸前揭說明，亦無礙
    於洗錢行為之認定。
  (四)依第一銀行斗六分行95年1 月5 日一斗字第10號函復略以：
    「依本行目前票據作業方式，本地區代收之票據採集中（於
    台中）處理作業，凡在每日下午2 時以前委託提示者，則自
    委託提示起算需5 個營業日完成入帳，逾下午2 時委託提示
    者，則再順延1 個營業日，例假日不算。若以台灣銀行高雄
    分行為付款銀行，向雲林本地銀行委託提示，若於下午2時
    以前提示者，則自委託提示起算需5 個營業日完成入帳，逾
    下午2 時者，則再順延1 個營業日，例假日不算，如委託提
    示日為星期3 ，則入帳日為下週2 完成入帳」等語，參照被
    告丙○○、甲○○取得該9 張支票係於93年7 月28日即星期
    3 ，而被告甲○○係於同年8 月2 日即星期1 ，至台灣銀行
    高雄分行開戶提示，並為轉帳等情，則被告甲○○於93年3
    月17日檢察官訊問中所辯：「因為乙○○當初交給我是台支
    的支票，如果由斗六代收的話，要4 、5 天才能入帳，但是
    若在台灣銀行高雄分行有帳戶的話，就不用代收了，當天就
    能入帳，然後再將錢轉回來就好了」等語，即有所據。是以
    被告丙○○、甲○○並無收受外之其他掩飾行為，又其等係
    自行以所管理之帳戶，運用所取得之不法款項，並無另行提
    供帳戶予乙○○使用，已如前述，故檢察官起訴意旨認被告
    丙○○、甲○○係以提供帳戶供乙○○使用，而使乙○○得
    以掩飾張錫銘等人因重大犯罪所得財物等語，應有誤會。
三、對於被告有利之證據不採納之理由：
  (一)證人張錫銘於94年7 月26日檢察官訊問中固稱：「我認為他
    們（指被告）夫婦就是要籌措砂石場資金而已。至於乙○○
    如何拿到錢，他們不知道」等語，雖屬有利於被告，但張錫
    銘非實際與被告丙○○、甲○○接觸交付借款之人，且證人
    乙○○於本院審判中亦證稱於後僅於開庭時見張錫銘一次，
    但未提及此事等語，顯見張錫銘對此借貸詳情，並無親自參
    與，其證詞應屬個人臆測之詞，並無可採。
  (二)次就證人乙○○之證詞而言，其對於何以無息無據，且無期
    限出借高達1200萬元之金額予初識未久之被告等情，僅泛稱
    ：「但是人家確實是有在做生意，我做生意做了十幾年了，
    我也知道說確實做生意的人，我想說如果有一天我有困難，
    要回頭找他們夫妻幫忙的話，他們有可能說是不幫忙嗎？也
    不會這樣，我的想法是說人家做生意，我可以幫忙的話，我
    盡量都幫忙，我那時候的心態就是這樣，幫忙人家而錢不要
    不見的情況下，我做的到的話，就盡量幫忙，人家做生意哪
    有什麼要緊的，我那時候的想法就是那樣，說不定以後人家
    會幫忙回來也說不一定，我們也不能一輩子都搭順風船的」
    云云，並無堅強可信之理由，且對於何以與另次低額而有利
    息之借貸有異，無以為答。另證人乙○○又稱：「我有跟他
    （指被告）說過那些是我自己的錢，況且他們自己去打聽也
    就會知道，我有那個能力」云云，亦與被告所供之資金來源
    不符。再證人乙○○稱：被告丙○○、甲○○係於93年8 月
    底、9 月初之間，將「好像是繳款的收據」之物交伊查看云
    云，但依被告提出與台糖公司訂立之上揭土石採取契約書保
    證金收據，分別係於93年10月1 日、7 日所取得，與證人乙○○所述有別，顯見證人乙○○對於被告丙○○、甲○○究
    係如何支配所取得之款項，本無在意，其不過是將張錫銘所
    得之贖款，暫交被告使用，並以確保得隨時取回即可，至於
    被告丙○○、甲○○供作何用，則非所問。是證人乙○○之
    證詞，顯有偏頗之嫌，亦不足為有利被告之認定。
  (三)至於被告提出之其他文書證據，僅為證明被告收受乙○○、
    陳淑貞所交付款項後之用途或流向，尚不足為認定其等並無
    洗錢犯意之證據。
四、論罪科刑之理由
  (一)核被告丙○○、甲○○所為，均係犯洗錢防制法第9 條第2
    項之罪。其等就所犯之罪有犯意聯絡及行為分擔，應論以共
    同正犯。公訴人雖認被告丙○○、甲○○係以掩飾之方式為
    洗錢，然其等並無收受以外之其他掩飾行為，已如前述，故
    其等之洗錢行為係以收受方式為之，而此屬社會基本事實同
    一，且為同一法條項之罪，無變更檢察官所引應適用之起訴
    法條問題，併予敘明。
  (二)爰審酌被告丙○○、甲○○為夫妻關係，被告丙○○於86年
    間，曾因竊佔案件，經法院判處拘役50日確定，而被告甲○○則未曾受刑之宣告，有臺灣高等法院被告前案紀錄表附卷
    可參。其等為重大罪犯張錫銘所為之重大犯罪洗錢，便利犯
    罪所得轉換為合法來源，妨礙司法追查，而被告丙○○顯然
    居於主導地位，被告甲○○則依順為之，又其等犯罪係因所
    經營事業困頓，急需資金而起，犯後雖均否認犯行，但對於
    資金來源並無隱瞞，另育有二子，均在就學中等一切情狀，
    分別量處如主文所示之刑。被告甲○○未曾受有期徒刑以上
    刑之宣告，業如前述，其於本案犯罪之共犯地位居次，對於
    資金往來交待詳盡，配合查緝之態度良好，猶有子女待養等
    情，其經此偵審程序及刑之宣告，諒應知所警惕，本院認為
    其所受刑之宣告以暫不執行為適當，併予宣告緩刑3 年，以
    勵自新。
  (三)按洗錢防制法第12條第1 項規定：「犯第9 條之罪者，其因
    犯罪所得財物或財產上利益，除應發還被害人或第三人者外
    ，不問屬於犯人與否，沒收之，如全部或一部不能沒收時，
    追徵其價額或以其財產抵償之」。惟洗錢犯罪因犯罪所得財
    物或財產上利益，應發還被害人或第三人者，自不能宣告沒
    收，亦毋庸於主文宣告發還被害人或第三人，而僅應於理由
    欄敘明應發還被害人或第三人之意旨即可（最高法院93年度
    台上字第3199號刑事判決意旨參照）。故被告丙○○、甲○○就收受1200萬元之洗錢犯行，自應如數發還被害人楊尚書
    ，爰不另於主文為發還之諭知。
五、適用之法律：
  (一)刑事訴訟法第299 條第1 項前段。
  (二)洗錢防制法第9 條第2 項，刑法第11條前段、第28條、第74
    條第1 款。
本案經檢察官葉建成到庭執行職務
中    華    民    國    95    年    3     月    27    日
                  刑事第四庭  審判長  法  官 吳福森
                                      法  官 葉明松
                                      法  官 吳基華
以上正本證明與原本無異。
如不服本判決，應於判決收受後10日內，向本院提出上訴狀（須
附繕本）。
                                      書記官 徐基典
中    華    民    國    95    年    3     月    27    日
附記論罪法條全文：洗錢防制法第9條第2項。
洗錢防制法第9條
犯第2 條第1 款之罪者，處5 年以下有期徒刑，得併科新臺幣三
百萬元以下罰金。
犯第2 條第2 款之罪者，處7 年以下有期徒刑，得併科新臺幣五
百萬元以下罰金。
以犯前二項之罪為常業者，處3 年以上10年以下有期徒刑，得併
科新臺幣1 百萬元以上1 千萬元以下罰金。
法人之代表人、法人或自然人之代理人、受雇人或其他從業人員
，因執行業務犯前三項之罪者，除處罰行為人外，對該法人或自
然人並科以各該項所定之罰金。但法人之代表人或自然人對於犯
罪之發生，已盡力監督或為防止行為者，不在此限。
犯前四項之罪，於犯罪後六個月內自首者，免除其刑；逾六個月
者，減輕或免除其刑；在偵查或審判中自白者，減輕其刑。
附表：
  ┌──┬─────┬───────┬──┬─────┬───────┐
  │編  │票據號碼  │面          額│編  │票據號碼  │面          額│
  │號  │          │(新臺幣/ 萬元)│號  │          │(新臺幣/ 萬元)│
  ├──┼─────┼───────┼──┼─────┼───────┤
  │1   │BE0000000 │150           │6   │BE0000000 │100           │
  ├──┼─────┼───────┼──┼─────┼───────┤
  │2   │BE0000000 │225           │7   │BE0000000 │100           │
  ├──┼─────┼───────┼──┼─────┼───────┤
  │3   │BE0000000 │125           │8   │BE0000000 │70            │
  ├──┼─────┼───────┼──┼─────┼───────┤
  │4   │BE0000000 │200           │9   │BE0000000 │80            │
  ├──┼─────┼───────┼──┴─────┴───────┘
  │5   │BE0000000 │110           │
  └──┴─────┴───────┘


司法院資訊處製作；財團法人民間司法改革基金會備份。
